臺灣彰化地方法院刑事判決　　　　　　　99年度訴字第1624號
公　訴　人　臺灣彰化地方法院檢察署檢察官
被　　　告　張世旻
指定辯護人　本院公設辯護人　陳志忠
上列被告因違反毒品危害防制條例等案件，經檢察官提起公訴（
99年度偵字第10410 號、第10484 號），本院判決如下：
    主  文
張世旻販賣第一級毒品，累犯，處有期徒刑拾伍年陸月，未扣案
之販賣第一級毒品所得之財物新台幣伍佰元沒收之，如全部或一
部不能沒收時，以其財產抵償之。又明知為禁藥，而轉讓，累犯
，處有期徒刑陸月。應執行刑為有期徒刑拾伍年捌月，未扣案之
販賣第一級毒品所得之財物新台幣伍佰元沒收之，如全部或一部
不能沒收時，以其財產抵償之。
其餘被訴部分無罪。
    事  實
一、張世旻（綽號鱸魚、阿旻）前因竊盜案件，經本院以96年度
    易字第1924號及97年度易字第399 號判決分別判處有期徒刑
    3 月、8 月，二罪合併定應執行有期徒刑10月確定；另因施
    用毒品案件，經本院以97年度訴字第1625號判決判處有期徒
    刑8 月確定，上開案件經接續執行，並於民國（下同）98年
    10月17日縮短刑期執行完畢。猶不知悔改，明知海洛因係屬
    毒品危害防制條例第2 條第2 項所列管之第一級毒品，不得
    非法販賣，亦明知甲基安非他命亦為藥事法所列管之禁藥，
    依法不得轉讓，竟分別基於販賣第一級毒品海洛因與轉讓禁
    藥之犯意，先後為下列行為：
(一)、其基於販賣第一級毒品海洛因以牟利之犯意，以插有行動電
    話門號0000000000號SIM 卡之行動電話機作為聯繫販賣毒品
    工具，俟陳宥辛於99年9 月19日晚上7 時45分22秒、當晚（
    起訴書誤載為上午，業經公訴檢察官當庭更正）8 時18分46
    秒，以行動電話門號0000000000撥打上開行動電話門號與張
    世旻聯繫，相約15或20分鐘後在張世旻位於彰化縣田尾鄉○
    ○村○○路○ 段206 號住處，進行交易第一級毒品海洛因，
    屆時，張世旻其將海洛因交付予陳宥辛，並向陳宥辛收取價
    金新台幣（下同）500 元。
(二)、另基於轉讓禁藥甲基安非他命之犯意，於99年9 月21日中午
    ，在彰化縣永靖鄉茶軒遊戲場前之其所駕駛自用小客車內，
    ，將約僅能施用2 、3 口之甲基安非他命（起訴書及附表均
    誤載為安非他命）無償轉讓予胞兄張世昌。
二、案經彰化縣警察局員林分局報告臺灣彰化地方法院檢察署檢
    察官偵查後起訴。
    理  由
壹、證據能力部分
    本案全部卷證所涵括之供述證據及非供述證據，經本院依法
    踐行調查證據程序，公訴人、被告及辯護人均不爭執各該證
    據之證據能力，且亦查無依法應排除其證據能力之情形，是
    後述所引用證據之證據能力均無疑義，併先敘明。
貳、關於有罪部分
一、關於事實欄(一)販賣第一級毒品部分
(一)、被告張世旻對於99年9 月19日晚上7 時45分22秒、當晚8 時
    18分46秒，陳宥辛以行動電話門號0000000000撥打其所使用
    之行動電話門號0000000000號，而與其對話等情坦承不諱，
    惟否認有何販賣第一級毒品海洛因之犯行，而辯稱：當天並
    未與陳宥辛見面云云。經查：證人陳宥辛於99年10月12日偵
    查中證述（見99年度偵字第9520號卷第76、77頁）：「（問
    9 月19日7 點45分、8 時許，你與被告連絡，你是何時買到
    毒品？）當天8 點多買到，當天我在家中打完電話後，15分
    鐘內我就到張世旻的家，當時我以500 元向張世旻買海洛因
    ，他是在他家交毒品給我的。」「（問該次你買到毒品後，
    何時地施用？）當天我就在張世旻家附近田地路邊以注射方
    式，施用海洛因，我身上當時有帶針筒。」等語，其又於本
    院審理中證述（見本院卷第48至50頁）：「（問於99年9月
    間有無施用毒品？）有」「（問施用什麼毒品？）一級與二
    級毒品。」「（問毒品來源為何？）向張世旻購買的。」「
    （問檢察官說你在99年9月19日與張世旻買過一次是否正確
    ，經過為何？）是，我打電話給他，大概20分鐘後，那次是
    去被告家裡，向他買500元第一級毒品海洛因。」「（問從
    譯文看起來，被告有跟你說他沒空？）但是有在他家見面。
    」「（問沒有空，為什麼後來還可以見面？）他後來有回去
    。」等語，核互證人上開偵查及本院審理中證述內容，就販
    賣時間、地點、毒品種類及交易金額等販賣毒品情節均一致
    ，足徵證人陳宥辛上開證詞顯非臨訟杜纂。再者，觀諸卷內
    證人陳宥辛於99年9月19日19時45分22秒及當晚20時18分46
    秒以其使用行動電話門號0000000000號與被告所使用之行動
    電話門號0000000000號之監聽譯文所示：「陳宥辛：喂！你
    在做什麼﹗被告：做工作啦（語氣小聲）」「陳宥辛：做工
    作？被告：你在那？」「陳宥辛：你在那？被告：在我們這
    裏，要做什麼？」「陳宥辛：要找你呀﹗被告：來呀。」「
    陳宥辛：在那裏？被告：家呀」「陳宥辛：家啊！我等一下
    過去好嗎？被告：好啦！快﹗」「陳宥辛：我等我媽回來。
    被告：快。陳宥辛表示：好，我馬上過去。」等語，約半小
    時後，陳宥辛到被告家未見到被告，遂在被告家撥打被告所
    使用上開行動電話，雙方對話內容如下：「陳宥辛：喂！我
    在你家，你在那？被告：雞巴﹗我在做工作，你一直打﹗幹
    。」「陳宥辛：你在那？被告：我們在這兒？」「陳宥辛：
    我們這兒是那裡？被告：要回去了啦！」「陳宥辛：還要多
    久，好，快點。」等語，依上開兩通譯文所示，得知該次陳
    宥辛確實與被告相約在被告家中會面，雖一開始陳宥辛到被
    告住處，並未看見被告，但隨即打電話給被告，詢問其在何
    處，被告隨即表示其要回到住處等語，故證人陳宥辛證述：
    該次通話後，其在被告住處向被告購買毒品等語，並非虛言
    ，反徵被告辯稱：該次並未與證人陳宥辛見面等語，顯係推
    諉卸責之詞，不足採信。又證人即被告之胞兄張世昌於99年
    10月12日偵查中證述：「（張世旻賣過毒品給何人？）我知
    道的有陳宥辛、陳勝宗，我會知道是我有親眼看到張世旻拿
    安非他命給他們，我都是在家中看到的，我也有看到他們交
    錢給張世旻，他是賣安非他命給他們，而另外陳宥辛曾在我
    家的房間等張世旻拿海洛因回來，這是我親眼看到，但詳細
    時間我不確定，還有一位叫李建榮，綽號叫小李，也曾向張
    世旻買安非他命」等語，核與證人陳宥辛證述：其在被告家
    中向被告第一級毒品海洛因等情相符，而證人張世昌係被告
    之至親，關係密切，又豈有構詞陷害之理，故證人陳宥辛前
    揭證述，應可採信，而被告否認販賣毒品之詞，乃屬事後卸
    責之詞，不足採信。
(二)、按販賣毒品之所謂販賣行為，係行為人基於營利之目的，而
    販入或賣出毒品而言。販賣毒品者，其主觀上須有營利之意
    圖，且客觀上有販賣之行為，即足構成，至於實際上是否已
    經獲利，則非所問。即於有償讓與他人之初，係基於營利之
    意思，並著手實施，而因故無法高於購入之原價出售，最後
    不得不以原價或低於原價讓與他人時，仍屬販賣行為。必也
    始終無營利之意思，縱以原價或低於原價有償讓與他人，方
    難謂為販賣行為，而僅得以轉讓罪論處（最高法院93年度臺
    上字第165 號刑事判決意旨參照）。復衡以近年來毒品之濫
    用，危害國民健康與社會安定日益嚴重，治安機關對於販賣
    或施用毒品之犯罪行為，無不嚴加查緝，各傳播媒體對於政
    府大力掃毒之決心亦再三報導，已使毒品不易取得且物稀價
    昂，苟被告於有償交付海洛因之交易過程中無利可圖，縱屬
    至愚，亦無甘冒被取締移送法辦判處重刑之危險而平白從事
    上開交易海洛因之理，是其販入之價格必較其出售之價格為
    低，而有從中賺取買賣價差牟利之意圖及事實，應屬合理認
    定；又販賣海洛因係違法行為，非可公然為之，而海洛因亦
    無公定價格，係可任意分裝增減分量，且每次買賣之價格、
    數量，亦隨時依雙方之關係深淺、資力、需求量、對行情之
    認知、來源是否充裕、查緝是否嚴緊、購買者被查獲時供述
    購買對象之可能風險之評估等因素，而異其標準，機動調整
    ，非可一概論之。從而販賣之利得，除非經行為人坦承犯行
    或價格、數量俱臻明確外，實難查得其交易實情，然販賣者
    從價差或量差中牟利，方式雖異，惟其販賣行為在意圖營利
    則屬同一。從而，舉凡有償交易，除足以反證其確係另基於
    某種非圖利本意之關係外，通常尚難因無法查悉其販入價格
    ，作為是否高價賣出之比較，諉以無營利之意思而阻卻販賣
    犯行之追訴。本件購毒者陳宥辛與被告僅係一般友人，均非
    至親，且本件海洛因交易係屬有償行為，倘非有厚利可圖，
    自無平白甘冒觸犯重罪之風險而特意有償交付第一級毒品之
    理，足認被告主觀上確有營利之意圖甚明。綜上事證，被告
    販賣第一級毒品海洛因之犯行堪予認定。
二、關於事實欄(二)被告轉讓第二級毒品部分
    上揭如事實欄(二)所示之轉讓第二級毒品甲基安非他命予其胞
    兄張世昌之事實，迭據被告被告張世旻於偵查中及本院審理
    時均自白不諱，核與目擊證人鐘啟禎於99年10月12日偵查中
    證述內容相符，足認被告自白內容核與事實相符，被告轉讓
    甲基安非他命之犯行堪予認定。
三、論罪科刑理由：
(一)、次按甲基非他命業經行政院衛生署於69年12月8 日以衛署藥
    字第301124號公告自69年12月8 日起禁止輸入、製造，自70
    年6 月1 日起禁止販賣，更於75年7 月11日以衛署藥字第59
    7627號公告一概禁止使用，並在79年10月9 日以衛署藥字第
    904142號函明令公告列為禁藥。又甲基安非他命雖同屬毒品
    危害防制條例第2 條第2 項第2 款所定之第二級毒品，轉讓
    甲基安非他命之行為，同為合於該條例第8 條第2 項轉讓第
    二級毒品罪之處罰規定；然藥事法第83條第1 項規定：「明
    知為偽藥或禁藥，而販賣、供應、調劑、運送、寄藏、牙保
    、轉讓或意圖販賣而陳列者，處七年以下有期徒刑，得併科
    新臺幣五百萬元以下罰金」，其法定刑較毒品危害防制條例
    第8 條第2 項所定之法定刑「六月以上五年以下有期徒刑，
    得併科新臺幣七十萬元以下罰金」為重。又毒品之範圍尚包
    括影響精神物質與其製品，藥事之管理非僅止於藥品之管理
    ，毒品未必係經公告之禁藥，禁藥亦非必為毒品，毒品危害
    防制條例與藥事法二者間，並無必然之特別法與普通法關係
    ，故除有轉讓之第二級毒品達毒品危害防制條例第8 條第6
    項之一定數量，經依法加重之法定刑較藥事法第83條第1 項
    之法定刑為重之情形外，因藥事法第83條第1 項為後法，且
    為重法，應優先適用藥事法處罰（最高法院96年度臺上字第
    3582號判決意旨可資參照）。又轉讓第二級毒品達淨重10公
    克以上者，加重其刑至2 分之1 ，轉讓毒品加重其刑之數量
    標準第2 條第1 項第2 款規定甚明。經查，本件被告張世旻
    1 次無償轉讓甲基安非他命之數量，依本案相關卷證資料，
    並無法證實其實際數量，被告於審理中供述其轉讓數量約僅
    能施2 、3 口等語，衡諸常情，施用一般施用甲基安非他命
    之人之施用劑量，若僅能施用2 、3 口，其轉讓數量當不致
    達淨重10或20公克，是本件顯無證據可資證明被告轉讓之甲
    基安非他命達淨重10公克以上。
(二)、核被告所為，分別係犯毒品危害防制條例第4 條第1 項之販
    賣第一級毒品罪與藥事法第83條第1 項之轉讓禁藥罪。被告
    持有毒品海洛因之低度行為，應為販賣之高度行為所吸收，
    不另論罪。又被告因轉讓禁藥即第二級毒品甲基安非他命予
    張世昌而持有該級毒品，其持有之低度行為，應為轉讓禁藥
    之高度行為所吸收，不另論罪。又關於事實欄(二)所示之犯行
    ，被告雖於偵查及審判中均自白犯行，然因被告該行為應論
    以藥事法第83條第1 項之轉讓禁藥罪，而非論以毒品危害防
    制條例第8 條第2 項之轉讓第二級毒品罪，自無從割裂適用
    毒品危害防制條例第17條第2 項之規定減輕其刑（最高法院
    99年度台上字第3995、2476號判決意旨參照），併此敘明。
    被告所犯上開販賣1 次第一級毒品罪與1 次轉讓禁藥行為，
    犯意各別，行為互異，應予分論併罰。又查，被告前因竊盜
    案件，經本院以96年度易字第1924號及97年度易字第399 號
    判決分別判處有期徒刑3 月、8 月，二罪合併定應執行有期
    徒刑10月確定；另因施用毒品案件，經本院以97年度訴字第
    1625號判決判處有期徒刑8 月確定，上開案件經接續執行，
    並於98年10月17日縮短刑期執行完畢等情，有臺灣高等法院
    被告前案紀錄表在卷可參，5 年以內故意再犯本件有期徒刑
    以上之各罪，均為累犯，除本刑為無期徒刑以外，其餘部分
    均應依刑法第47條第1 項規定，各加重其刑。被告就本件販
    賣第一級毒品犯行僅1 次，未因此獲有鉅額利潤，其惡性與
    犯罪情節較重之長期販毒者有重大差異，認其所為，犯罪情
    狀尚非無可憫恕，縱量處法定最低度刑無期徒刑，仍有情輕
    法重之嫌，爰依刑法第59條規定，酌減其刑（依法先加後減
    ）。爰審酌被告明知毒品不僅殘害施用者自身健康，僅因其
    肢體不便以致謀生不易，謀個人私利而販賣毒品，危害社會
    甚鉅，另考量其犯罪之手段、販賣毒品之數量、金額，及其
    素行、生活狀況、智識程度，暨其犯後否認犯行及坦承轉讓
    禁藥甲基安非他命等一切情狀，分別量處主文所示之刑，並
    定其應執行之刑。
(三)、按毒品危害防制條例第19條第1 項規定，犯第4 條之罪者，
    其供犯罪所用或因犯罪所得之財物，均沒收之，如全部或一
    部不能沒收時，追徵其價額或以其財產抵償之。但該條項並
    無如同條例第18條第1 項所定「不問屬於犯人與否，沒收之
    」之明文，自屬相對沒收主義之立法。是其應沒收之物，應
    以屬被告所有者為限（最高法院95年度臺上字第305 號判決
    意旨參照）。再按毒品危害防制條例第19條第1 項規定，犯
    販賣毒品罪者，其犯罪所得之財物均沒收之，係採義務沒收
    主義。故販賣毒品所得之對價，不問其中成本若干，利潤多
    少，均應全部諭知沒收，貫徹政府查禁煙毒之決心，以符立
    法本旨（最高法院91年度臺上字第2419號判決意旨參照）。
    關於被告販賣第一級毒品之對價，雖未扣案，仍應依上開說
    明毒品危害防制條例第19條第1 項規定，宣告沒收，如全部
    或一部不能沒收時，各以其財產抵償之。至於未扣案之門號
    0000000000號SIM 卡及所插入之行動電話機，因證人即被告
    之胞兄張世昌於99年10月12日警詢中證述：該SIM 卡是一位
    綽號「志明」男子拿給被告使用的，後來該SIM 卡掉了，而
    所搭配手機被被告友人綽號「仔仔」拿走了等語，足見該SI
    M 卡並非被告所有，且依卷內事證，並無法顯示該搭配之行
    動電話機是被告所有，故均不宣告沒收，附此敘明。
、無罪部分
一、公訴意旨略以：被告於99年9 月21日上午9 時多許，在被告
    住處，販賣價值約500 元之第一級毒品海洛因予陳宥辛，因
    認被告涉及違反毒品危害防制條例第4 條第1 項販賣第一級
    毒品罪云云。
二、按犯罪事實應依證據認定之，無證據不得認定犯罪事實；不
    能證明被告犯罪者，應諭知無罪之判決，刑事訴訟法第154
    條第2 項、第301 條第1 項分別定有明文。又刑事訴訟法上
    所謂認定事實之證據，係指足以認定被告確有犯罪行為之積
    極證據而言，該項證據自須適合於被告犯罪事實之認定，始
    得採為斷罪資料；且事實之認定應憑證據，如未發現相當證
    據，或證據不足以證明，自不能以推測或擬制之方法，以為
    裁判之依據；次按認定不利於被告之事實，須依積極證據，
    茍積極之證據本身存有瑕疵而不足為不利於被告事實之認定
    ，即應為有利於被告之認定，而此用以證明犯罪事實之證據
    ，猶須於通常一般人均不至於有所懷疑，堪予確信其已臻真
    實者，始得據以為有罪之認定，倘其證明尚未達到此一程度
    ，而有合理性之懷疑存在，致使無從為有罪之確信時，即應
    為無罪之判決，最高法院29年上字第3105號、30年上字第81
    6 號、40年台上字第86號、76年台上字第4986號判例意旨及
    82年度台上字第163 號判決意旨可資參照。
三、公訴意旨認為被告張世旻涉及上開販賣第一級毒品罪，無非
    係以證人陳宥辛於警詢及偵查中之證述為其主要論據。惟上
    揭犯行，業據被告堅詞否認而辯稱：其並未販賣毒品予陳宥
    辛等語。經查：證人陳宥辛於警詢及偵查均證述：其於99年
    9 月21日上午9 時許，在被告住處，向被告購買價值500 元
    之海洛因等情，然於本院審理中改稱：「（問提示99年9 月
    21日上午8 時54分許之證人與被告對話譯文，這次過程為何
    ？）這次沒有買，是我打電話問他那裡有在收購電腦，因為
    我缺錢，我問他一台電腦可以賣多少，我是要叫他帶我過去
    ，他有告訴我在那裏，我自己去問，那個老闆說他們沒有在
    收，所以這次沒有交易。」「（問你在檢察官訊問時，為何
    說這次也有交易？）忘記了，太多次了」「（問現在提示給
    你看的電話通聯紀錄，你是否可以確定這次沒有交易？）這
    次沒有。」「（問去年9 月21日8 時54分，你打電話給被告
    向他表示你那裡有在收電腦主機嗎？是不是要跟他換海洛因
    ？）本來是，但是他說他那裡沒有在收，所以我問他那裡有
    在收。」……「（你說要用電腦換毒品那次，那當天你有沒
    有去找被告？）那天好像有見面，我不太記得了，沒有拿毒
    品就對了」，又改稱「沒有見面」等情，互核證人陳宥辛偵
    審證詞已前後不一，足徵其證述內容確有瑕疵。又證人陳宥
    辛於警詢及偵查中一再證述，本次交易地點是在被告住處，
    然觀諸該次譯文內容：「被告：喂。陳宥辛：我問你，那裡
    有在收電腦主機？」「被告：你要賣？陳宥辛：對，我這台
    是新的。」「被告：你去問電腦的？陳宥辛：那一間。」「
    被告：我不知道，你在哪？陳宥辛：家裡，我家沒有人。」
    「被告：好，等一下過去。陳宥辛：永南這邊。」「被告：
    好，等一下過去，陳宥辛：好。」，得知該次是被告向陳宥
    辛表示：其要去「永南（即證人陳宥辛住處）。」找陳宥辛
    ，故雙方見面地點應在證人陳宥辛之住處（永靖鄉○○村○
    ○路137巷3號），並非在被告位於田尾鄉○○村○○路○段
    206號住處，顯見證人陳宥辛於警詢及偵查中證述：伊打完
    電話後，約15分後到被告住處見面，向被告取得毒品等語與
    事實不符，陳宥辛之證詞顯有重大瑕疵，故證人陳宥辛於警
    詢及偵查中之證詞內容是否真實，實有疑義，故本件實難單
    憑證人陳宥辛之瑕疵指述，遽為被告不利之認定。
四、綜上所述，本案依公訴人所提出之現有證據，尚無法積極證
    明被告確有公訴人所指之上開犯罪，亦即仍存有合理之可疑
    ，尚不足以使本院對被告形成有罪之確信，基於「罪證有疑
    ，利於被告」之證據法則，自應諭知被告為無罪之判決。
據上論斷，應依刑事訴訟法第299 條第1 項前段、第301 條第1
項，毒品危害防制條例第4 條第1 項、第19條第1 項，藥事法第
83條第1 項，刑法第11條前段、第47條第1 項、第59條、第51條
第5 款、判決如主文。
本案經檢察官楊聰輝到庭執行職務。
中    華    民    國    100     年    3     月   9    日
                  刑事第九庭    審判長法  官  蕭文學
                                      法  官  紀佳良
                                      法  官  鮑慧忠
以上正本證明與原本無異。
如不服本判決應於收受判決後10日內向本院提出上訴書狀，並應
敘述具體理由；其未敘述上訴理由者，應於上訴期間屆滿後20日
內向本院補提理由書狀(均須按他造當事人之人數附繕本)「切勿
逕送上級法院」。
中    華    民    國   100    年    3     月    9     日
                                     書記官  林子惠
附錄本案論罪科刑法條全文：
毒品危害防制條例第4條
製造、運輸、販賣第一級毒品者，處死刑或無期徒刑；處無期徒
刑者，得併科新臺幣 2 千萬元以下罰金。
製造、運輸、販賣第二級毒品者，處無期徒刑或 7 年以上有期
徒刑，得併科新臺幣 1 千萬元以下罰金。
製造、運輸、販賣第三級毒品者，處 5 年以上有期徒刑，得併
科新臺幣 7 百萬元以下罰金。
製造、運輸、販賣第四級毒品者，處 3 年以上 10 年以下有期
徒刑，得併科新臺幣 3 百萬元以下罰金。
製造、運輸、販賣專供製造或施用毒品之器具者，處 1 年以上
7 年以下有期徒刑，得併科新臺幣 1 百萬元以下罰金。
前五項之未遂犯罰之。
藥事法第83條
明知為偽藥或禁藥，而販賣、供應、調劑、運送、寄藏、牙保、
轉讓或意圖販賣而陳列者，處 7 年以下有期徒刑，得併科新臺
幣 5 百萬元以下罰金。
犯前項之罪，因而致人於死者，處 7 年以上有期徒刑，致重傷
者，處 3 年以上 12 年以下有期徒刑。
因過失犯第 1 項之罪者，處 2 年以下有期徒刑、拘役或科新臺
幣 30 萬元以下罰金。
第 1 項之未遂犯罰之。